---
title: "Web Scraping Dados - Ligas"
author: "Gustavo e Pedro"
format: 
  html:
    toc: true
    self-contained: true
editor: visual
---

# Coleta de dados

Coletamos os dados a fim de construir os bancos de dados. Utilizando as seguintes fontes de dados:

[Wikipedia](https://pt.wikipedia.org/wiki/Liga_dos_Campe%C3%B5es_da_UEFA) - dados dos países na final

[Transfermarket LaLiga](https://www.transfermarkt.com/laliga/tabelle/wettbewerb/ES1?saison_id=2021) - dados do campeonato espanhol

[Transfermarket LeagueOne](https://www.transfermarkt.com/ligue-1/tabelle/wettbewerb/FR1/saison_id/2021) - dados do campeonato francês

# Dados Champions

```{r}
#| message: false
library(tidyverse)
library(rvest)

champions_link = "https://pt.wikipedia.org/wiki/Liga_dos_Campe%C3%B5es_da_UEFA"

finais = 47:69
dados_finais = c()
for(final in finais){
  champions_final = champions_link |>
    read_html() |>
    html_nodes(xpath = glue::glue('/html/body/div[2]/div/div[3]/main/div[3]/div[3]/div[1]/div[24]/table/tbody/tr[2]/td/table/tbody/tr[{final}]')) |>
    html_children()
  
  ano = champions_final[[1]] |>
    html_text() |>
    str_extract_all("[0-9]+") |>
    {\(x) as.numeric(x[[1]][1])+1}()
  
  paises = champions_final[c(3,5)] |>
    html_element("title")
  
  
  pais_1 = champions_final[[3]] |>
    html_element("a") |>
    html_attr("title")
  
  pais_2 = champions_final[[5]] |>
    html_element("a") |>
    html_attr("title")
  
  dados_finais = dados_finais |>
    rbind(
      cbind("ano" = ano, "pais_1" = pais_1, "pais_2" = pais_2)
    )
}

dados_finais_paises = dados_finais |>
  as.data.frame() |>
  mutate(
    espanha_times_final_champions = (pais_1 == "Espanha") + (pais_2 == "Espanha"),
    franca_times_final_champions = (pais_1 == "França") + (pais_2 == "França")
  ) 

dados_finais_paises
```

Como podemos ver temos uma tabela com os dados de todos os anos dos países dos times finalistas.


# Dados LaLiga

```{r}
anosCopa = seq(2002, 2022, by = 4)
anosEuroCopa = seq(2000, 2020, by = 4)

cidadesLaLiga = 
  data.frame(
    "cidade" = c(rep("Madrid", 2), "Barcelona", "Valencia", "Coruña"),
    "campeao" = c("Real Madrid", "Atlético Madrid", "Barcelona", "Valencia", "Dep. La Coruña"),
    "estadio" = c(rep(T, 4), F)
  )

anos = 1998:2021
linksLaLiga = glue::glue("https://www.transfermarkt.com/laliga/tabelle/wettbewerb/ES1?saison_id={anos}")

tablesLaLiga = list()
i = 1
for(link in linksLaLiga){

  tablesLaLiga[[i]] = link |>
    read_html() |>
    html_nodes(xpath = '//*[@id="yw1"]/table') |>
    html_table() |>
    {\(x) x[[1]][,-c(1:2)]}()
  
  colnames(tablesLaLiga[[i]])[2] = "Partidas"
  
  tablesLaLiga[[i]] = tablesLaLiga[[i]] |>
    as_tibble() |>
    mutate(ano = anos[i]+1)

  i = i+1
}

tabelaLaLigaBD = tablesLaLiga |>
  bind_rows() |>
  separate("Goals", into = c("GP", "GC"),sep = ":") |>
  mutate_at(vars(GP, GC), as.numeric) |>
  mutate(ano = as.character(ano)) |>
  group_by(ano) |>
  summarize(
    campeao = first(Club),
    partidas_campeao = first(Partidas),
    vitorias_campeao = first(W),
    empates_campeao = first(D),
    derrotas_campeao = first(L),
    gols_pro_campeao = first(GP),
    gols_contra_campeao = first(GC),
    saldo_campeao = first(`+/-`),
    pontos_campeao = first(Pts),
    numero_times = n(),
    total_gols = sum(GP),
    media_gols = sum(GP)/(first(Partidas)*n()/2),
    aproveitamento = 100*first(Pts)/(first(Partidas)*3)
  ) |>
  distinct_all() |>
  inner_join(cidadesLaLiga) |>
  ungroup() |>
  arrange(ano) |>
  mutate(
    campeao_ano_anterior = campeao==lag(campeao),
    ano_copa_do_mundo = ano %in% anosCopa,
    ano_eurocopa = ano %in% anosEuroCopa
  ) |>
  filter(ano >= 2000) |>
  inner_join(
    dados_finais_paises |>
      select(ano, espanha_times_final_champions)
  )
tabelaLaLigaBD |>
  glimpse()
```

Podemos verificar os dados da LaLiga com todas as variáveis pedidas.

```{r}
tabelaLaLigaBD |>
  write_csv(file = "dados_campeoes_LaLiga.csv")
```


# Dados LeagueOne

```{r}
cidadesLeagueOne = 
  data.frame(
    "cidade" = c("Paris", "Lyon", "Bordeaux", "Lille", "Nantes", 
                 "Monaco", "Marseille", "Montpellier"),
    "campeao" = c("Paris SG", "Olympique Lyon", "G. Bordeaux", "LOSC Lille",
                  "FC Nantes", "Monaco", "Marseille", "Montpellier"),
    "estadio" = c(F, T, F, F, F, F, F, F)
  )

linksLeagueOne = glue::glue("https://www.transfermarkt.com/ligue-1/tabelle/wettbewerb/FR1/saison_id/{anos}")

tablesLeagueOne = list()
i = 1
for(link in linksLeagueOne){
  tablesLeagueOne[[i]] = link |>
    read_html() |>
    html_nodes(xpath = '//*[@id="yw1"]/table') |>
    html_table() |>
    {\(x) x[[1]][,-c(1:2)]}()
  
  colnames(tablesLeagueOne[[i]])[2] = "Partidas"
  
  tablesLeagueOne[[i]] = tablesLeagueOne[[i]] |>
    as_tibble() |>
    mutate(ano = anos[i]+1)

  i = i+1
}

tablesLeagueOneBD = tablesLeagueOne |>
  bind_rows() |>
  separate("Goals", into = c("GP", "GC"),sep = ":") |>
  mutate_at(vars(GP, GC), as.numeric) |>
  mutate(ano = as.character(ano)) |>
  group_by(ano) |>
  summarize(
    campeao = first(Club),
    partidas_campeao = first(Partidas),
    vitorias_campeao = first(W),
    empates_campeao = first(D),
    derrotas_campeao = first(L),
    gols_pro_campeao = first(GP),
    gols_contra_campeao = first(GC),
    saldo_campeao = first(`+/-`),
    pontos_campeao = first(Pts),
    numero_times = n(),
    total_gols = sum(GP),
    media_gols = sum(GP)/(first(Partidas)*n()/2),
    aproveitamento = 100*first(Pts)/(first(Partidas)*3)
  ) |>
  distinct_all() |>
  inner_join(cidadesLeagueOne) |>
  ungroup() |>
  arrange(ano) |>
  mutate(
    campeao_ano_anterior = campeao==lag(campeao),
    ano_copa_do_mundo = ano %in% anosCopa,
    ano_eurocopa = ano %in% anosEuroCopa
  ) |> 
  filter(ano >= 2000)

tablesLeagueOneBD |>
  glimpse()
```

Podemos verificar os dados da LeagueOne com todas as variáveis pedidas.

```{r}
tablesLeagueOneBD |>
  write_csv(file = "dados_campeoes_LeagueOne.csv")
```

